最高法院刑事判決　　　　　　　　　　　　　　　八十八年度台上字第五六二三號
　　上　訴　人　丙○○
　　選任辯護人　張豐守律師
　　上　訴　人　甲○○
　　　　　　　　乙○○
右上訴人等因殺人案件，不服台灣高等法院台中分院中華民國八十八年六月三十日第
二審更審判決（八十八年度上重更(四)字第一○號，起訴案號：台灣台中地方法院檢察
署八十五年度偵字第一○七八號），提起上訴，本院判決如左：
    主  文
上訴駁回。
    理  由
一關於上訴人丙○○、甲○○部分：
本件原判決認定上訴人丙○○曾於民國八十二年間，因偽造文書、偽造有價證券案件
，經台灣雲林地方法院及台灣高雄地方法院，分別判處有期徒刑四月及四年確定，嗣
經定執行刑為有期徒刑四年二月，發監執行至八十三年十月十八日假釋出獄，應於八
十六年二月十五日假釋期滿。上訴人甲○○曾於八十四年間，因違反麻醉藥品管理條
例案件，經台灣台中地方法院判處有期徒刑四月確定，於八十四年五月三十一日易科
罰金執行完畢。緣丙○○與楊錦鎮（另由第一審通緝中）為同宗關係，在台中縣清水
鎮鎮○○街一○一號二樓經營金船港ＫＴＶ酒店（以下簡稱金船港酒店），二人分任
董事長、總經理職務，甲○○與乙○○則在該酒店分別擔任司機及保全人員，因該酒
店另一股東兼執行董事即被害人蔡明聰掌管酒店現場營業業績不佳，引起股東間糾紛
，丙○○乃於股東會議中提議換蔡明聰之職務，獲股東會議通過，致引起蔡明聰不滿
，遂藉故於八十四年十一月二十七日夜間，即金船港酒店正在營業時大鬧酒店並搗毀
酒店內相關設備。翌日（即同年月二十八日）丙○○知情後極為震怒，即於當日在不
詳時、地先對甲○○、乙○○二人稱：「如果蔡明聰再來店裡鬧事，把蔡明聰做掉（
即殺死之意）」等語，甲○○、乙○○均聽命予丙○○，丙○○、甲○○、乙○○即
共同基於如蔡明聰再去金船港酒店鬧事，即將之殺死之共同犯意，嗣於當天晚上八時
許，丙○○、甲○○、乙○○三人同抵金船港酒店後，其三人隨即於當晚九時許，又
邀同楊錦鎮一同外出，並由甲○○以不詳方式託請案外人蔡耀聰，甲○○、蔡耀聰並
與蔡耀聰之不詳姓名女友三人，同往台中市某處，由甲○○向蔡耀聰綽號「阿強」之
友人，取可供軍用具有殺傷力之制式手槍一把內裝子彈四發，而丙○○、楊錦鎮、乙
○○三人，則於同一時間至臺中縣沙鹿鎮○○街十五號丙○○住處等候，甲○○取得
上開槍、彈後，隨即趕至丙○○上開住處，並親自將該上開槍、彈交予丙○○，丙○
○又當場另對楊錦鎮、甲○○及乙○○言稱：「如果蔡明聰再去店內鬧事，做掉他（
即殺害之意），以後的官司、家庭費用我會負責」等語，楊錦鎮、甲○○、乙○○三
人，均聽命於丙○○，其四人即共同基於意圖供自己犯罪之用，而持有上開可供軍用
具有殺傷力之槍、彈，並共同基於如果蔡明聰再去店裡鬧事，即以上開槍、彈將之殺
害之共同犯意聯絡，隨即由丙○○駕駛小客車載送楊錦鎮、乙○○、甲○○，同返金
船港酒店，途中丙○○並再對楊錦鎮、乙○○、甲○○三人交代稱：槍在其身上，要
用可立即來拿，其會在車內等候，並交代不要告訴任何人其在車內，藉以事後卸責。
到達酒店後，丙○○因蔡明聰尚未出現而開車離去，先處理自己事務，但並未走遠，
隨時可返回坐鎮，以等待蔡明聰之出現，而不知情之蔡明聰於翌日即八十四年十一月
二十九日凌晨二時二十分許，仍帶同朋友至金船港酒店飲酒作樂，直至該日凌晨四時
許飲畢，蔡明聰結帳後復藉酒裝瘋大鬧酒店，並出手毆打酒店保全人員，楊錦鎮、甲
○○及乙○○等三人見狀，遂基於先前與丙○○間共同殺人之犯意聯絡，迅即下樓向
已返回該處樓下，即正在車內坐鎮之丙○○，報告蔡明聰正在砸店之事，丙○○亦基
於先前共同殺人之犯意聯絡，即將上開槍、彈持交予楊錦鎮，楊錦鎮與甲○○、乙○
○取得槍、彈後，迅即持上開槍、彈上樓，甫抵達二樓樓梯口，適遇蔡明聰正欲下樓
梯，楊錦鎮乃趨前靠近蔡明聰身邊，並迅即取出上開槍、彈往蔡明聰身上連續射擊三
發子彈，蔡明聰中槍旋即自二樓樓梯滾下，蔡明聰終因遭槍殺致因槍彈由胸骨中部右
側上、下二彈射入，射入口均○‧八公分大小，至左下背部及右下背外側射出（均貫
穿），槍彈左外胸部射至後胸外側射出（貫穿），槍彈由右手背射入至右前臂背側下
射出周圍瘀血，手背骨複雜骨折，失血過多而當場死亡。而丙○○、楊錦鎮、乙○○
及甲○○四人，旋即分別乘車逃離。嗣於八十五年一月二日上午十一時許，經警在台
中市○○路一二六號一樓查獲甲○○；又於同年一月十一日下午四時許，在高雄市○
○區○○街四十七巷七號五樓查獲丙○○；另於同年一月十五日凌晨三時許，在台中
縣沙鹿鎮鎮○路一四四之二十號查獲乙○○等情。係以上開事實，已據甲○○於警訊
時供稱：「八十四年十一月二十八日晚上八時許我同乙○○、丙○○一同坐車到金船
港酒店，當時是丙○○開車，到達時丙○○叫我和乙○○進入店內，他並交待（代）
我們不要告訴店裡的人他在外面，我和乙○○進入店內後，就進入休息室看閉路電視
……直到二十九日凌晨二點二十分左右，蔡明聰帶了一些朋友至店裡喝酒，直至四點
左右蔡明聰買完酒帳離開，但經過休息室時，蔡明聰即進入裡面將一位保全人員打傷
，楊錦鎮和我及乙○○剛好碰見，我們三人即跑下樓到丙○○的車上，由丙○○將一
把銀色九○制式手槍（包括四發子彈）交給楊錦鎮，楊錦鎮拿到槍後隨即上樓，我與
乙○○跟在後面，到達二樓大門時，蔡明聰正要下樓，楊錦鎮即持槍往蔡明聰身上正
面打……開了四槍（按係三槍，詳如後述），蔡明聰中槍後即由二樓樓梯滾下，而當
時蔡坤興站於蔡明聰後面，被楊錦鎮看見，又朝蔡坤興身上開了一槍，蔡坤興倒地後
，我們三人即快速跑下樓，……」，「因為店裡股東間的糾紛……蔡明聰曾到店內砸
壞電視，並出言向楊錦鎮說改天還會再來砸店，這個事後來被丙○○知道，他跟我和
乙○○講，如果蔡明聰再來店裡，要我和乙○○把蔡明聰做掉（即殺死之意），以後
的官司、家庭費用他會負責……，槍在丙○○身上之事，楊錦鎮○○道……」，「槍
殺蔡明聰之事，其實都是丙○○一手策劃，楊錦鎮、乙○○和我都是被他利用，事後
丙○○避不見面，我很後悔，希望能給我自新機會」等語（偵字第一○七八號卷第四
頁至第七頁）。復於翌日檢察官訊問時除稱警訊實在外，並於偵查中再度供稱：「我
不知道，但槍是在丙○○車上」、「他（指丙○○）一直在車上，他交待（代）我不
可對人說他有來店裡，他一直待在車上……只是以行動電話與外面聯絡」，「有，在
丙○○住處時，丙○○有對我與楊錦鎮、乙○○說蔡明聰若再鬧下去，叫我們可將蔡
他們帶走做掉（即殺死之意），他車上有槍，隨時可以去拿來用，若有事，他會替我
們花錢處理」，「有，丙○○自身上取下槍親自交予楊錦鎮」等情屬實（偵字第一○
七八號卷第十三至十七頁）。嗣於檢察官偵查中又一再供稱：伊之前偵訊所供全部實
在等語（偵字第一○七八號卷第二十二頁、四十三頁背面），並於偵查中再明確供稱
：「當天丙○○開車，我坐旁邊，乙○○、楊錦鎮坐後面，到了之後，我們三個下車
，丙○○在車上，而且他交待（代）說若有狀況，馬上要下來向他報告」（偵字第一
○七八號卷第二十三頁）等情甚詳。又其於八十五年二月一日，書具自白書一紙附卷
足憑（偵字第一○七八號卷第五八、五九頁），並在其所書具之自白書內明確載稱：
「……當時因蔡明聰執董在店內毆打保全人員，我因工作關係至樓下向丙○○董事長
報告店內發生事情之原因情形時，看到楊璟鎮（按係楊錦鎮之誤）總經理至樓下拿了
一把手槍到樓上，即發生開槍事件而槍殺了二人……」等情甚詳，而按上開自白書內
已明被害人蔡明聰在店內毆打保全人員之時，丙○○確實在樓下酒店前車內坐鎮，
甲○○等人隨即至樓下，向其報告酒店內發生之事，至為明確。又上訴人乙○○之父
係丙○○之第二胞兄，乙○○於被警查獲之日在警訊供稱：「原在金船港ＫＴＶ擔任
服務生兼保全室看監視系統了解店內狀況，有發生槍擊命案後即南下高雄到這幾天才
回來。老闆是我三叔丙○○」等語。並於警方訊問：「八十四年十一月二十九日四時
許，在清水鎮鎮○○街一○一號二樓（金船港ＫＴＶ酒店）內，你有無參與持槍將蔡
明聰、蔡坤興打死﹖」時，答稱：「當時我在場，但不是我持槍打死蔡明聰、蔡坤興
的」等語。又警方訊問：「是何人持槍將蔡明聰、蔡坤興打死﹖」，答稱：「是楊錦
鎮持槍將蔡明聰、蔡坤興打死的」等語。再對警方訊問：「當時槍擊命案情形如何，
請詳述﹖」答稱：「八十四年十一月二十八日晚上八時許（按丙○○、甲○○、乙○
○同抵金船港酒店，丙○○、楊錦鎮、甲○○、乙○○四人嗣又同時外出取得槍、彈
後，嗣再同返金船港酒店，詳如後述），我同甲○○、丙○○及一位甲○○的朋友（
按即係楊錦鎮，詳如後述），同坐車到清水鎮金船港ＫＴＶ酒店，當時由丙○○開車
的，到達金船港ＫＴＶ後叫我們下車並交待（代）我們不要告訴店裡的人，他在外面
車上休息，並交待我們在監視系統房間內注意看死者蔡明聰有無再來砸店，直到日
一時許，甲○○到店內Ｖ３房內與楊錦鎮等喝酒，並吩咐說有事告訴他。到日凌晨
二點二十分左右，蔡明聰帶了一些朋友至店內喝酒，他們是開Ｖ６房間，直到四點左
右蔡明聰買完酒帳欲離開，但經過休息室時見房門打開蔡明聰即進入，將裡面的一位
保全打傷，……楊（按指楊錦鎮）陳（按指甲○○）二名隨即往樓下到丙○○的車上
（按乙○○亦有下樓至丙○○處，詳如後述），由丙○○將九○制式手槍乙支交給楊
錦鎮，楊錦鎮拿到槍後隨即在店裡走上去，到達二樓大門時，蔡明聰正要下樓，楊錦
鎮即持槍往蔡明聰身上正面打，他們的距離很近，楊錦鎮向蔡明聰開了數槍，蔡明聰
中槍後即由二樓樓梯滾下。而當時蔡坤興站在蔡明聰後面被楊錦鎮看見，楊錦鎮又朝
蔡坤興身上開了一槍，……」等語。又再對警方訊問：「楊錦鎮持有九○制式手槍從
何來的﹖」，答稱：「楊錦鎮手持九○手槍是八十四年十一月二十八日晚上九點多，
由蔡耀聰、甲○○及蔡耀聰女友三人至台中市拿取拿到沙鹿鎮○○街十五號，由甲○
○親自將該制式九○手槍交給丙○○，蔡耀聰跟他女朋友就在天池街十五號休息，丙
○○駕車載我及甲○○及朋友（按即係楊錦鎮，詳如後述）四人一起到清水鎮金船港
ＫＴＶ酒店，丙○○則在店外車上休息」等語。復再對警訊問：「你於八十四年十一
月二十八日二十時許，和甲○○至金船港上班後有無再離開﹖」答稱：「我和甲○○
二十時許，至金船港後約二十一時，甲○○便知蔡耀聰與其女友三人駕車至台中市拿
手槍，我則和三叔丙○○（按另與楊錦鎮，詳如後述）回沙鹿鎮○○街十五號住處等
，甲○○從台中市拿手槍交給丙○○後，再載我及甲○○（按另與楊錦鎮，詳如後述
）至清水金船港ＫＴＶ酒店」（偵字第二一七四號卷第四頁至第七頁）等語甚詳。並
於偵查中檢察官訊以：「你有無衝下去車子那裏，向丙○○報告（即蔡明聰鬧店之事
）﹖」時，亦坦承：「有，後來我有下去」（偵字第一○七八號卷第四十五頁），「
是，我是有下去向他（即丙○○）報告」（偵字第一○七八號卷第五十六頁背面）等
情甚詳。經核甲○○、乙○○二人上開所供內容，其經過之情節均大致相符，且乙○
○與丙○○有至親關係，顯無故意誣陷丙○○之可能。而甲○○、乙○○二人於警訊
中雖或曾供稱：伊等於八十四年十一月二十八日晚上八時許，與丙○○一同坐車到金
船港酒店，而均略過其等四人嗣又外出，或前往取得槍、彈，或前往丙○○住處等候
之情節。然綜上所述各情及乙○○於警訊中業已明確供明：「楊錦鎮手持九○手槍是
八十四年十一月二十八晚上九點多，由蔡耀聰、甲○○及蔡耀聰女友三人至台中市拿
取，拿到沙鹿鎮○○街十五號由甲○○親自將該制式九○手槍交給丙○○……丙○○
駕車載我及甲○○及朋友（按即係楊錦鎮，詳如後述）四人一起到清水鎮金船港ＫＴ
Ｖ酒店，丙○○則在店外車上休息」，「我和甲○○二十時許至金船港後，約二十一
時甲○○便和蔡耀聰及女友三人駕車至台中市拿手槍，我則和三叔丙○○回沙鹿鎮○
○街十五號等，蔡耀聰、甲○○從台中市拿手槍交給丙○○後，再載我及甲○○至清
水金船港ＫＴＶ酒店」各情，可見丙○○、楊錦鎮（詳如後述）、甲○○、乙○○四
人，確曾為取得本案行兇所用之槍、彈，曾於八十四年十一月二十八日晚上九時許，
一同離開金船港ＫＴＶ而並分往上開地點，於取得行兇所用之槍、彈後，再同返金船
港酒店。另甲○○於偵查中檢察官訊問時供稱：「……在丙○○住處時，丙○○有對
我與楊錦鎮、乙○○說，蔡明聰若再鬧下去，叫我們可將蔡他們帶走做掉（即殺死之
意），他車上有槍，隨時可以去拿來用，若有事，他會替我們花錢處理」，「當天丙
○○開車，我坐旁邊，乙○○、楊錦鎮坐後面，到了之後，我們三個下車，丙○○在
車上，而且他交待（代）說若有狀況，馬上要下來向他報告」，均業如前述，已可見
楊錦鎮確於八十四年十一月二十八日晚間九時許，於甲○○前往取槍、彈時，有與丙
○○、乙○○同往丙○○住處，嗣其四人並共同謀議為本件之犯行無訛。另甲○○上
開所供，並核與乙○○所供：丙○○駕車載我及甲○○及朋友四人，一起到清水鎮金
船港ＫＴＶ酒店等情，其中所稱之人數相符，乙○○雖將共犯楊錦鎮隱稱為朋友，應
係乙○○欲與實際動手開槍殺人之楊錦鎮撇清關係，企能脫免本件刑責所為之避就之
詞，益足徵丙○○、楊錦鎮、甲○○、乙○○四人，曾於八十四年十一月二十八日晚
上九時許，一同離開金船港酒店並分往上開地點，並在丙○○上開住處共同謀議本件
犯行，並取得行兇所用之槍、彈後，同車返抵金船港ＫＴＶ無訛。甲○○、乙○○二
人前開所為各不利己之自白供述等，經查與事實相符，自足作為本件上訴人犯罪事實
之認定，乙○○於檢察官偵查中與丙○○同庭應訊時，因丙○○為其叔父（即三叔）
，乙○○供詞雖多所迴護，但仍承認被害人蔡明聰毆打保全人員時，渠有下樓去車子
那裡向丙○○報告，業如前述，益足見丙○○當時確有在酒店樓下前車內坐鎮無訛。
至乙○○於警訊供稱：「楊錦鎮槍殺蔡明聰時，甲○○持一把菜刀站在楊錦鎮旁邊」
等語，既為甲○○所堅決否認，且甲○○於警訊之初無此項陳述，亦無查獲菜刀扣案
，乙○○嗣後否認其有此項供述，自不能僅憑乙○○於警訊之片面供述，而認定有此
部分之事實。本件在場雖另有被害人林文瑞為子彈擊中手部，然被害人林文瑞於警訊
中即已明確陳稱：伊當時已酒醉，不知係如何遭子彈擊中的等語明確，而本院向被害
人林文瑞就醫之沙鹿童綜合醫院函查結果，據該院覆稱：被害人林文瑞槍傷部位在右
手肘，但無法判斷是直接或間接射擊所致，有該院八十八年六月二日沙鹿童欽字第二
五八號函附卷可證（原審上重更(四)卷第一五五頁）。由上開各項事證顯示，被害人林
文瑞之受傷，有可能係於楊錦鎮另行起意，即對被害人蔡坤興身上射擊時，遭子彈間
接擊中所致，並不能明確證明楊錦鎮有對被害人林文瑞射擊，亦不能明確證明被害人
林文瑞之受傷，係於楊錦鎮對被害人蔡明聰射擊時所致，而與本件有裁判上一罪之關
係。另按警方之偵查報告雖載稱：被害人蔡明聰身中四槍、被害人蔡坤興身中三槍，
而檢察官八十四年十一月二十九日之勘驗筆錄，雖亦均載稱：被害人蔡明聰身中四槍
；甲○○雖亦曾陳稱：共犯楊錦鎮係對被害人蔡明聰開了四槍云云，然經將本件相驗
卷宗函送臺中地方法院檢察署，請該署負責解剖之法醫師就其解剖所見，被害人蔡明
聰、蔡坤興二人各身中幾槍﹖查明後惠覆，據該署負責本件解剖之法醫師趙克蘭簽具
稱：被害人蔡明聰身中三槍、被害人蔡坤興身中一槍，有該署以八十八年四月二十八
日中檢聰忠字第二七五六○號函，所附檢送之法醫師報告附本院卷可證（本院上重更
(四)卷第九十一頁、第九十二頁）。而按負責解剖之法醫師曾對本件被害人之屍體為詳
細之解剖，其所見自較為正確可採，況本件經警方在現場清查所得之彈殼亦確為四顆
，有內政部警政署刑事警察局八十四年十二月八日，刑鑑字第八九二八三號鑑驗通知
書附卷可證，由上各情可見，本件丙○○、甲○○、乙○○與楊錦鎮四人，本件犯罪
所持用之子彈為四顆。又丙○○交付與楊錦鎮犯本案用之手槍、彈，據甲○○、乙○
○供稱係制式九○手槍（偵字第一○七八號卷第十四頁、偵字第二一七四號卷第十三
頁反面），再於現場所尋獲之彈頭三顆及彈殼四顆，經送內政部警政署刑事警察局鑑
驗結果，認為彈殼均係九ＭＭ制式已擊發彈殼，且係同一枝槍所擊發，彈頭二顆均係
九ＭＭ制式已擊發彈頭，具六條右旋來復線，且係同一枝槍所擊發；另一彈頭亦為九
ＭＭ子彈之已擊發彈頭，具六條右旋來復線，為同口徑（半）自動手槍所擊發，此有
內政部警政署刑事警察局八十四年十二月十四日刑鑑字第八九八三六號，及八十四年
十二月八日刑鑑字第八九二八三號鑑驗通知書二紙附卷可按（警卷第十四頁，第十五
頁），是上訴人三人與在逃通緝中之楊錦鎮用以作案之手槍，應係制式九○手槍無疑
。又依丙○○所供該行兇所用之槍、彈係蔡耀聰之朋友綽號「阿強」之人借予楊錦鎮
使用等語，及蔡耀聰證稱：本件案發後綽號「阿強」之人，確有透過伊要找丙○○、
楊錦鎮二人，伊於事後得知行兇所用之槍、彈，是屬於綽號「阿強」之人所有等語（
原審上重更(二)第一卷第一七三頁、上重更(四)卷第一○五頁、第一○六頁），稽諸乙○
○前供該槍、彈，係甲○○與蔡耀聰及其女友同至台中市，由甲○○向綽號「阿強」
之人拿取一節，尚相符合。再參酌丙○○自承其事後自己亦有拿出新台幣十萬元以補
足四十萬元，用以處理該槍、彈之事宜，果其確未涉及本案，何以甘心拿出十萬元代
楊錦鎮處理後續事宜﹖足以證明丙○○欲槍殺被害人蔡明聰，而有預籌行兇之手槍及
子彈，彰彰明甚。按胸腔等部位係人體要害之處，制式槍械殺傷力極強之事實、顯均
為上訴人等所明知，上訴人等與楊錦鎮四人，基於共同殺人之犯意而共同持有前述槍
、彈，並於前揭時地由丙○○將前開槍、彈交與在逃楊錦鎮，甲○○、乙○○緊跟在
楊錦鎮之後，由楊錦鎮對準被害人蔡明聰胸腔等重要部位射擊三發，其等顯有共同殺
人犯意，至為明確。而被害人蔡明聰確係經制式九○手槍槍殺，致受傷失血過多死亡
，亦經檢察官督同法醫師相驗屬實，制有勘驗筆錄、相驗屍體證明書、驗斷書、解剖
報告書等附卷可憑，上訴人等犯罪事證明確，犯行均堪認定，為其所憑之證據及認定
之理由。而以上訴人等否認有殺人等犯行，丙○○辯稱：是日酒店內有拜拜，伊於八
十四年十一月二十九日凌晨一時前即離開酒店，並至鄭振金之羊肉爐店內吃羊肉，嗣
後因酒醉乃借用鄭振金之舊屋睡覺，楊錦鎮殺人之事伊全然不知，亦未交代楊錦鎮及
甲○○、乙○○將蔡明聰幹掉，而伊亦未持有制式九○手槍，何來將槍、彈交予楊錦
鎮，且案發後伊未曾接受警方調查，並無逃亡云云；甲○○辯稱：伊僅在該酒店上班
，確不知楊錦鎮為何會殺人，警訊時警員要伊照他們之意思說，實際上並非如此，伊
與丙○○、乙○○並未殺人，伊亦未取槍、彈交丙○○等語，如何均無足取；證人鄭
振金、及其妻謝珠燕、子鄭炳昆於第一審之證詞，與另外證人陳永聰、陳阿春所述丙
○○到達羊肉爐店內之時間不符，且亦無法證明案發時，丙○○尚在該處吃羊肉或睡
覺，況鄭振金、謝珠燕二人先後於警訊所述情節，亦有不相一致之情形，其等所為之
證言，如何均屬事後勾串迴護之詞，不足採信；另證人即吳文卿、楊見利及上訴人乙
○○有關乙○○遭刑求取供之證詞，如何有不同之說詞，及係事後圖卸之詞，均不足
採信；至丙○○所聲請傳訊之證人盧冠夆、陳淑靜、梁榮洲、陳志良、阮紅明、古東
穎、陳永聰、王年興及高榮枝、陳煌立、趙佳琪、白益成、林坤松等人分別於警訊、
偵查、審理中之證詞，均不能為上訴人等有利之認定，分別一一加以指駁及說明。復
說明上訴人等與楊錦鎮持以行兇之槍、彈，既係制式之槍、彈，且亦實際用以擊斃被
害人蔡明聰，其殺傷力至為強大，顯屬可供軍用之槍、彈無訛。核上訴人等所為，均
係犯刑法第二百七十一條第一項之殺人罪、同法第一百八十七條之意圖供自己犯罪之
用而持有可供軍用子彈罪，及修正前槍砲彈藥刀械管制條例第七條第四項之未經許可
無故持有手槍罪。檢察官認其等所犯意圖供犯罪之用而持有可供軍用子彈部分之犯行
，犯修正前槍砲彈藥刀械管制條例第十一條第三項之持有彈藥罪，容有未洽，起訴適
用之法條應酌予變更。又說明丙○○、甲○○、乙○○、楊錦鎮四人，對本件犯行於
事前即有謀議、互有犯意聯絡及行為分擔，均為共同正犯。再按槍砲彈藥刀械管制條
例已於八十六年十一月二十四日修正公布施行，其等持有槍、彈部分，行為後法律已
有變更，經比較新舊法律之結果，認以修正前之槍砲彈藥刀械管制條例第七條第四項
及刑法第一百八十七條之規定有利於上訴人等，應依法適用之。而上訴人等同時非法
持有上開槍、彈，係一行為觸犯刑法第一百八十七條及修正前槍砲彈藥刀械管制條例
第七條第四項之罪，屬想像競合犯，應從一重修正前槍砲彈藥刀械管制條例第七條第
四項罪論處，且其等嗣持上開槍、彈殺人，與殺人罪間，亦有方法結果之牽連關係，
應依刑法第五十五條規定，從一重殺人罪處斷。並說明上訴人甲○○於八十四年間，
因違反麻醉藥品管理條例案件，經台灣台中地方法院判處有期徒刑四月確定，於同年
五月三十一日易科罰金執行完畢，有刑案資料查註紀錄表附卷可按，五年以內再犯本
件有期徒刑以上之罪，為累犯，除殺人罪法定本刑死刑、無期徒刑部分依法不得加重
其刑外，餘應加重其刑。乃將第一審不當之判決撤銷，改判適用修正前槍砲彈藥刀械
管制條例第七條第四項，刑法第十一條前段、第二百七十一條第一項、第一百八十七
條、第二十八條、第五十五、第四十七條、第三十七條第一項、第二項、第三十八條
第一項第一款、第二條第一項但書，審酌上訴人丙○○主謀殺人，犯後不知悔改，一
再飾詞圖卸，毫無悔意；上訴人甲○○與被害人無仇怨，甘為丙○○支使，共謀殺人
，但於警、偵時曾自白犯罪，及其等犯罪之動機、目的、手段、所生危害等一切情狀
，分別量處丙○○無期徒刑，依法宣告褫奪公權終身，量處甲○○有期徒刑十一年，
並認其犯罪惡性非輕，有褫奪公權之必要，予以宣告褫奪公權五年。又行兇用之制式
九○手槍一把，係違禁物，雖未扣案，尚無法證明其已滅失，併予宣告沒收，至上訴
人等所持之四顆子彈，均已於行兇時射擊完畢已滅失，無再宣告沒收之必要。復明
公訴人上訴就丙○○部分求處死刑，惟引萌丙○○殺機之人，乃被害人之行為亦有不
當而招致殺身之禍，且開槍殺人者係楊錦鎮，丙○○之行為，尚罪不至死；另上訴人
等與楊錦鎮，原僅共同謀議殺害蔡明聰一人，楊錦鎮對蔡明聰開槍後，見蔡坤興在後
而為滅口，另起意對蔡坤興開槍射殺，顯非原先共謀範圍內，蔡坤興遭楊錦鎮槍殺部
分，顯難令上訴人等負責，但此部分公訴人與上訴人等有罪科刑部分有裁判上一罪關
係，故不另為無罪之諭知，經核於法尚無違誤。按採證認事，屬事實審法院之職權，
原判決對於上訴人等構成犯罪事實，已詳細說明其證據之所憑，而對於上訴人等所辯
及調查之證據，亦說明其取捨之理由綦詳，所為之論斷，並無違反經驗法則與論理法
則之處。丙○○、甲○○上訴意旨，仍執陳詞，就原審採證認事之職權行使，徒憑己
意，漫加指摘原判決理由不備、矛盾及採證違背證據法則云云，尚難認為有理由，應
予駁回。
二關於上訴人乙○○部分：
查上訴期間為十日，自送達判決後起算，刑事訴訟法第三百四十九條前段定有明文。
本件上訴人乙○○於八十八年七月九日在其原受刑之台灣台中監獄收受判決正本之送
達，有送達證書附卷可按，乃竟遲至同年七月二十三日始行具狀上訴，縱令依其住所
地扣除在途期間三日，仍已逾十日之上訴期間，其上訴自非合法，應予駁回。
據上論結，應依刑事訴訟法第三百九十六條第一項、第三百九十五條前段，判決如主
文。
中      華      民      國    八十八    年      十      月      七      日
                              最高法院刑事第十庭
                                  審判長法官  莊  登  照
                                        法官  洪  明  輝
                                        法官  蔡  清  遊
                                        法官  黃  一  鑫
                                        法官  林  秀  夫
      右正本證明與原本無異
                                              書  記  官
中      華      民      國    八十八    年      十      月     十四     日
